臺灣高等法院臺中分院刑事判決
110年度侵上訴字第67號

上  訴  人  臺灣臺中地方檢察署檢察官
被      告  丙男    真實姓名年籍住所均詳卷
選任辯護人  梁宵良律師
上列上訴人因被告妨害性自主罪案件，不服臺灣臺中地方法院10
9年度侵訴字第162號，中華民國110年4月29日第一審判決（起訴
案號：臺灣臺中地方檢察署109年度偵字第7321號），提起上訴
，本院判決如下：
    主  文
原判決撤銷。
丙男犯對於十四歲以上未滿十六歲之男子為性交罪，處有期徒刑
壹年陸月。
    犯罪事實
一、丙男（真實姓名年籍詳卷）為代號AB000-A109051少年（民
    國92年11月生，真實姓名年籍詳卷，下稱乙○）之鄰居及乾
    爹，因而知悉乙○於本案發生時，係14歲以上未滿16歲之男
    子。於108年1月間某日（乙○寒假期間）16時許，乙○與其孿
    生妹代號AB000-A109051B（真實姓名年籍詳卷，下稱甲女）
    陪同彼等父親（代號AB000-A109051A，真實姓名年籍詳卷，
    下稱甲父）前往丙男位在臺中市新社區之住處（地址詳卷）
    作客餐敍。於同日21時許，丙男酒後見乙○獨自一人在廚房
    ，以手機與友人聊天，遂拉椅子坐在乙○旁邊與乙○聊天，於
    聊天之際，丙男假意安慰乙○而擁抱乙○，先基於對14歲以上
    未滿16歲男子為猥褻行為之犯意，擁抱乙○並親吻乙○嘴唇；
    隨後丙男進而基於對14歲以上未滿16歲男子為性交行為之犯
    意，將乙○帶至其上開住處2樓房間後，抱乙○上床，並將乙○
    之衣物脫去，以手撫弄乙○之生殖器，待乙○生殖器勃起，再
    將乙○之生殖器含入其口中而性交得逞。隨後丙男並嘗試將
    其生殖器插入乙○之肛門，然因乙○身體不斷扭動，因此無法
    插入乙○之肛門，丙男遂將乙○從床上拉起，讓乙○呈現站姿
    狀態後，以手套弄乙○之生殖器對乙○手淫，同時以另一手拉
    乙○之手撫摸丙男之生殖器，直至乙○射精為止。其後因樓下
    有人呼喚丙男，丙男始著衣匆忙下樓，乙○隨後著衣亦下樓
    ，帶同甲女即刻離開返家。嗣因甲女於108年10月中指述遭
    遇家庭暴力、妨害性自主等事由，經保護安置迄同年11月30
    日，離開安置處所與甲女之母同住，乙○與甲女取得聯繫見
    面時，向甲女透露亦曾遭丙男性侵害之往事，甲女建議乙○
    將此事說出來。乙○除於108年12月11日就甲女遭家庭暴力、
    妨害性自主案件，應警詢時陳稱前揭遭丙男強吻情節外；另
    於同年月13日在所就讀之學校，向輔導老師訴說遭丙男強吻
    及撫摸等情，而由學校通報主管機關臺中市家庭暴力及性侵
    害防治中心，函轉偵辦，始查悉上情。
二、案經臺中市政府警察局婦幼警察隊移送臺灣臺中地方檢察署
    檢察官偵查起訴。　　
　　理  由
壹、程序事項之說明：
一、本件檢察官、被告丙男及辯護人對以下判決所引證據之證據
    能力，均不爭執，本院審酌該等證據之取得並無違背法令情
    形，且與待證事實間具有邏輯上關連性，並經本院依法踐行
    調查程序，自得作為認定犯罪事實之依據。　　
二、性侵害犯罪防治法所稱性侵害犯罪，係指觸犯刑法第221條
    至第227條、第228條、第229條、第332條第2項第2款、第33
    4條第2款、第348條第2項第1款及其特別法之罪；又行政機
    關、司法機關及軍法機關所製作必須公示之文書，不得揭露
    被害人之姓名、出生年月日、住居所及其他足資識別被害人
    身分之資訊，性侵害犯罪防治法第2條第1項、第12條第2項
    分別定有明文。另性侵害犯罪防治法第12條所定其他足資識
    別被害人身分之資訊，包括被害人照片或影像、聲音、住址
    、親屬姓名或其關係、就讀學校與班級或工作場所等個人基
    本資料，性侵害犯罪防治法施行細則第6條亦有明文。本件
    被告經檢察官起訴涉犯刑法第227條第3項之對於14歲以上未
    滿16歲之男子為性交罪，係屬性侵害犯罪防治法所稱之性侵
    害犯罪，因本院所製作之本案判決係屬必須公示之文書，為
    避免被害人乙○身分遭揭露，依上開規定，對於被告丙男（
    乙○之乾爹）、甲父（乙○之父親）、甲女（乙○之妹）、乙
    男（乙○之學校教官）等人之姓名、年籍等足資識別乙○身分
    之資訊，均予以隱匿。
貳、實體事項部分：
一、訊據被告固坦承與乙○一家人關係匪淺，乙○並自幼認其夫妻
    為乾爹、乾媽，且乙○家人常到其家中聚餐等情，然矢口否
    認有何上揭對乙○妨害性自主之犯行，辯稱：完全沒有這件
    事，可能是我有時會指責乙○不要太沈迷手機，引起乙○不滿
    才亂指控云云。　　　　
二、惟查上揭犯罪事實，業據被害人乙○於警詢、偵查及原審審
    理中指述明確，其先後指述內容，就其於案發當日，係與父
    親甲父及妹妹甲女一起到丙男家吃晚餐，當天還有其他客人
    ，餐後，其因覺得客廳有人唱歌很吵，即自行去廚房玩手機
    ，丙男當天有飲酒，滿嘴酒氣，也走到廚房坐在旁邊聊，隨
    後即將乙○抱著親嘴。其間，甲女曾經過廚房前往廁所，丙
    男有停止親吻；等甲女離開後，丙男就將乙○帶往二樓房間
    床上，把二人之衣服全部脫掉後，出手撫摸乙○身體及生殖
    器，且對乙○進行口交，又嘗試將陰莖插入乙○肛門，但因乙
    ○掙扎扭動而未能插入。隨後又將乙○自床上拉起站立，以一
    手套弄乙○陰莖手淫，另一手拉乙○之手撫摸丙男自己陰莖，
    嗣因樓下有人呼喚丙男，丙男始下樓等主要構成要件事實，
    核屬一致。另證人甲女亦於警詢、偵訊及原審證稱，確有在
    經過廚房前往廁所時，見到丙男與乙○在廚房面對面坐著，
    姿態不太一樣等情。其後甲女被安置（自108年11月7日至10
    8年11月30日）出來，與乙○見面時，曾告知甲女上開遭丙男
    妨害性自主之事，甲女則勸乙○將此事說出來等語。其後，
    乙○始於108年12月13日向學校輔導老師說明前述遭丙男強吻
    及撫摸之情形，而由學校通報臺中市政府社會局家庭暴力及
    性侵害防治中心，函轉警察局偵辦，亦有性侵害案件通報表
    （見偵7321號不公開卷第15頁）可稽，並經證人即乙○學校
    教官乙男證述無訛（見偵7321卷第49至51頁）。
三、徵之本件被害人乙○因自幼父母離異，由甲父擔任監護、教
    養之責，並認被告夫婦為乾爹、乾媽（暱稱「爸比」、「媽
    咪」，見原審卷第73頁以下，乙○與被告之妻彼此間以通訊
    軟體傳訊對話內容），彼此關係甚為親密。被告亦坦承與甲
    父係好朋友，感情很好常一起聚餐，假日甲父會帶孩子到家
    裡來，其全家均會照顧甲父的孩子等情。而本件係因乙○尋
    求學校輔導老師輔導，始說出被告強吻及撫摸身體等事，而
    由學校通報後偵辦，並非乙○主動訴請偵辦。衡諸常情，乙○
    並無任何動機，設詞誣陷被告。而按告訴人之指訴有部分前
    後不符，或相互間有所歧異時，究竟何者為可採，法院仍得
    本其自由心證予以斟酌，非謂一有不符或矛盾，即應認其全
    部均為不可採信；尤其關於行為動機、手段及結果等之細節
    方面，告訴人之指陳，容或有些微出入，然其基本事實之陳
    述，若果與真實性無礙時，則仍非不得予以採信。且衡之一
    般人對於事情經過一段時日後之多次陳述，已難期其完全一
    致，且被害人歷經警詢、偵、審程序，於每次訊問時，均因
    需再度回想案發經過之細節而心理上有遭受第二度傷害之可
    能，此於性侵害案件，尤其可能，因而要被害人為全部細節
    完全一致之陳述，殊屬強人所難；且隨著時間流逝，人之記
    憶難免漸趨模糊，對案發經過之細節更容易模糊淡忘，或與
    平常事務結合而產生記憶干擾現象，此乃人之記憶不可避免
    之自然缺陷。再者被害人亦有可能因回答訊問時所用描述之
    用語不同，省略片段情節，或因法庭紀錄之詳簡有異導致陳
    述紀錄前後不一，倘其主要陳述一致，應得採為裁判之基礎
    ，非謂其中有一部分互有出入，即認全部均屬無可採取（最
    高法院95年度台上字第5414號判決可資參照）。再考量性侵
    害案件被害人之心理特殊性，一般性侵害犯罪被害人多就受
    害之過程不願追憶，甚或選擇性遺忘；或於受害後產生身心
    壓力而出現恐慌、迴避等情狀，導致陳述困難、不全或不一
    致之情形，是彼等受害時之知覺是否始終如一，自應細細審
    究，非可僅憑其供述之不一致性即率予排除可信性。參以本
    件被害人乙○係92年11月出生，於案發時年僅15歲餘，依其
    自述當時體重約僅30餘公斤，相對於同年齡層之少年，體型
    相對瘦弱。學校教師輔導紀錄摘要更描述乙○身心狀況概述
    ：⒈個案外表偏瘦小、個性內向拘謹、溫和內斂，態度客氣
    有禮貌，一開始對於妹妹的案件不太清楚，但是對於要去警
    局作筆錄表示有點焦慮。⒉在晤談過程中自我坦露自己和妹
    妹皆曾被乾爹性侵的經驗，過程一度傷心落淚，並伴隨很多
    憤怒和不解。⒊隨著案件的調查和進展，睡眠狀況逐漸變得
    不好，晚上會翻來覆去睡不著（見原審不公開卷）。另按甲
    女之證述，乙○平常很安靜，且係案發後逾10個月，才願吐
    露相關經歷，足見其心理之壓抑、逃避。其對於事件之描述
    能力，本無法與有智識及社會經驗之成年人相提並論；況本
    件事發距警、偵訊，已逾1年，距原審詰問則逾2年以上，則
    其對於細節、瑣碎事項，極有可能因記憶不清導致前、後證
    述產生歧異，或係因理解能力不足而對問題產生誤解，或因
    心理避忌而為相異之陳述。因此，乙○對於案發當時在被告
    廚房，其究是坐在椅子或餐桌、甲女經過廚房有無看到被告
    對其擁抱之細節、被告在廚房對其親吻時有無推開被告、被
    告為其手淫，其有無射精、其有無為被告手淫及被告有無射
    精等細節，先後於警、偵詢及原審審理時雖有部分歧異。但
    衡以乙○於警詢及偵查中證稱遭被告性侵害之基本事實，始
    終供述如一，並無變易，要難僅依些微出入之末節，而逕認
    證人乙○所述不實。又乙○原審審理中初面對檢察官詰問，對
    於本件案發細節表示記憶不清、不願回想陳述，嗣經提示警詢
    、偵訊筆錄後，始一一描述案發過程，期間雖就被告是否有
    以手套弄乙○生殖器直至乙○射精、乙○是否有以手撫摸被告生
    殖器直至被告射精等細節有些許出入。然乙○對於本案之重要
    情節，即被告確於108年1月之某日對其擁抱親吻並為其口交
    ，及肛交未成暨以手撫摸生殖器之事實，始終指證不移，難
    認有重大瑕疵而不可憑信。
四、至乙○於甲女另案指述遭本件被告等人性侵害案件（業經臺
　　灣臺中地方檢察署檢察官以109年度偵字第2554號為不起訴
　　處分）108年12月11日警詢時，固僅證稱案發當天被告於酒
　　後突然對其強吻及其避開等情，且表示不要提性騷擾的申訴
　　及告訴等語（原判決第4頁引用）；另於學校輔導老師訪談
　　後更正說法，暨於社工訪視時，亦僅陳述遭乾爹強吻及撫摸
　　身體之情事，均未提及上開遭口交、肛交及手淫等情節。然
　　而，參考乙○之成長背景、個性，及其與被告一家之密切關
　　係，尤其對被告之妻存有堪比母親之情感。就本件案情之揭
　　露，難免有進退維谷之矛盾情緒。再者，乙○之性別因素，
　　長久以來之社會刻板想法，莫不期待男子成長過程，能養成
　　剛毅堅忍之個性；因而對於遭遇性侵害情事，不免會存有揭
　　露之後，是否可能被認為欠缺男子氣概之疑慮；就被手淫至
　　射精之情節，更有可能心存被誤認為已受到生理、心理愉悅
　　反應，始引起射精之非典型被害人之疑惑。是其於甲女指訴
　　被性侵害案件警詢，及前述學校輔導老師或社工訪談時，就
　　自己遭遇之經過，選擇陳述情節相對輕微之強吻、性騷擾，
　　而避談遭口交、肛交及手淫之情節，並於實施測謊及原審審
　　理時證稱「被告拉乙○手為被告手淫至射精，被告以手為乙
　　○手淫，乙○並沒有射精」云云，即不能據而指摘為乙○於
　　警詢、偵審中之證述，有何重大歧異之瑕疵，而完全摒除不
　　予採信。
五、又被告之選任辯護人於原審提出乙○與被告之配偶（乙○稱
　　呼「媽咪」）及女兒（乙○稱呼「姐姐」）間，通訊軟體訊
　　息對話內容（見原審卷一第73至87頁），認乙○早於108年1
　　1月23日以前，即已知悉甲女對被告及甲父提出性侵害告訴
　　之事。而質疑乙○於警詢、偵訊時證稱「於108年12月間某
　　日妹妹從安置中心回來後，我跟妹妹聊天，才發現我跟妹妹
　　都有被丙男性侵害，所以我才會跟現在就讀學校的老師說我
　　被性侵害的事」並非實情，進而指摘乙○之證述內容不實。
　　然乙○於前述甲女對被告等3人提告性侵害案件，固曾於108
　　年11月22日、同年12月11日，前往警局應訊證述（其代號：
　　AB000-A108474C，見原審卷二第15頁提示之筆錄）。但因偵
　　查不公開規定，乙○實際上在應訊當時尚不可能知悉仍被安
　　置之甲女所提告訴之詳細內容，亦即甲女究竟指訴遭被告如
　　何性侵害之情節，仍不可能知情。待甲女結束安置，與生母
　　同住，乙○與之聯絡見面聊天，始獲悉甲女所提告被告性侵
　　害之其中一件，發生時間即為乙○遭被告性侵害之同一天（
　　109年度偵字第2554號不起訴處分書關於被告部分之⑥），
　　乙○因而在甲女鼓勵之下，始向學校老師說出遭被告性侵害
　　之事，核與偵查實務情狀並無不合。從而，辯護人上述質疑
　　，並無足採。
六、此外，復有性侵害案件通報表、被害人乙○真實姓名代號對
    照表、現場照片等可資佐證。本件事證明確，被告犯行堪予
    認定。
七、本件被害人乙○係92年11月生，有卷附真實姓名代號對照表
    及戶籍資料查詢結果可稽，於案發時係14歲以上未滿16歲之
    男子，被告自乙○幼年起即認乙○為乾兒子，對此知之甚明。
    核被告以口腔與乙○性器為接合行為，符合刑法第10條第5項
    第1款定義之性交，其所為係犯刑法第227條第3項之對14歲
    以上未滿16歲男子為性交罪。其於性交前及過程中，對乙○
    為親吻嘴唇、撫摸生殖器，嘗試以陰莖插入乙○肛門，或以
    手套弄乙○生殖器等行為，均為性交之階段行為，不另論罪
    。原審法院未細究被害人乙○指訴之基本事實真實性，遽以
    其所述細節前後不一，認乙○指訴全不可採，並以查無其他
    積極證據證明被告有公訴意旨所指犯罪，而判決被告無罪，
    自有未當；臺灣臺中地方檢察署檢察官上訴意旨執此指摘原
    判決不當，即有理由，應由本院將原判決撤銷改判。
八、爰審酌被告前未曾有犯罪紀錄，有臺灣高等法院被告前案紀
    錄表在卷可稽，其因酒精催化下，欠缺自制能力，心生淫念
    ，竟對14歲以上未滿16歲之乙○為親吻嘴唇、撫摸身體、生
    殖器等猥褻行為，進而實施口交、肛交等性交行為，致乙○
    心理蒙受巨大陰影，影響其正常之社交行為心態，犯罪情節
    非輕，事後又否認犯行，諉稱因勸導乙○勿沈迷手機，導致
    挾怨誣指，難認有何悔意；姑念其與被害人關係密切，全家
    人對乙○自幼關照有加，且本件犯罪手段尚屬平和，其自承
    國中畢業，為自耕農，婚姻正常，子女已成年，家中無需扶
    養之人等一切情狀，量處如主文第2項所示之刑，以資懲戒
    。　　
據上論斷，應依刑事訴訟法第369條第1項前段、第364條、第299
條第1項前段，刑法第227條第3項，判決如主文。
本案經檢察官何采蓉提起公訴，檢察官温雅惠提起上訴，檢察官
甲○○到庭執行職務。
中　　華　　民　　國　　110 　年　　9 　　月　　22　　日
            刑事第三庭  審判長法　官　楊  真  明
                              法　官　楊  欣  怡
                              法　官　邱  顯  祥       
以上正本證明與原本無異。
如不服本判決應於收受送達後20日內向本院提出上訴書狀，其未
敘述上訴之理由者，並得於提起上訴後20日內向本院補提理由書
（均須按他造當事人之人數附繕本）「切勿逕送上級法院」。因
疫情而遲誤不變期間，得向法院聲請回復原狀。

                              書記官  陳  緯  宇
　　　　　　　　　　　　　　　 
中　　華　　民　　國　　110 　年　　9 　　月　　22　　日
附錄論罪引用法條
中華民國刑法第227條（未成年人）
對於未滿十四歲之男女為性交者，處3年以上10年以下有期徒刑
。
對於未滿十四歲之男女為猥褻之行為者，處6月以上5年以下有期
徒刑。
對於十四歲以上未滿十六歲之男女為性交者，處7年以下有期徒
刑。
對於十四歲以上未滿十六歲之男女為猥褻之行為者，處3年以下
有期徒刑。
第1項、第3項之未遂犯罰之。